【裁判字號】    89,判,497
【裁判日期】    890224
【裁判案由】    娛樂稅
【裁判全文】
行  政  法  院  判  決                            八十九年度判字第四九七號
    原      告  施清美即小琪購物中心
    被      告  臺中市稅捐稽徵處
右當事人間因娛樂稅事件，原告不服財政部中華民國八十七年七月十五日台財訴第0
00000000號再訴願決定，提起行政訴訟，本院判決如左︰
    主  文
原告之訴駁回。
    事  實
緣原告未依法辦理娛樂稅登記與代徵報繳手續，擅自於台中市○區○○街二○○號一
樓小琪購物中心附設經營電玩，每日營業額為新台幣（以下同）二、○○○元，自民
國（以下同）八十五年二月二十九日至八十五年五月十八日止共計營業額一六○、○
○○元，案經台中市警察局第一分局臨檢時查獲，檢附談話筆錄、營利事業登記證等
影本，移由被告審理違章成立，除據以核定補徵娛樂稅一四、一五九元，教育捐四、
二四八元外，並依娛樂稅法第十四條規定按應納稅額科處七倍罰鍰計九九、一○○元
（計至百元止）。原告不服，申請復查，未獲變更，一再訴願均遭決定駁回，遂提起
本件行政訴訟，茲摘兩造訴辯意旨如次：
原告起訴意旨略謂︰一、刑事訴訟法第一百五十六條第二項規定：「被告之自白，不
得作為有罪判決之唯一證據，仍需調查其他必要之證據，以察其是否與事實相符。」
二、原告因違規擺設電動玩具供人娛樂，被台中市警察局第一分局西區派出所在五月
十八日晚上十時餘查獲，經該派出所就三台電動玩具予以查扣押回，開啟當場計算電
動玩具收入合計為新台幣（下同）一、六○○元，此有十九日零時時接受調查筆錄及
台灣台中地方法院檢察署八十五年度偵字第九六三五號簡易判決書記載可稽。且因原
告所經營項目為「小型雜貨店」每日晚上營業至十時即開始整理，俾關店門休息睡覺
，此日常生活之規律，亦為現行台灣社會生活之常態。三、原告所經營之商號既非營
業二十四小時之超商（此可由被告機關核定為免用統一發票之商號可證），亦非經營
夜不閉市之電動玩具，因違規營業被警察機關查獲，除違反營業稅法外，乃需移法院
判決，故在警察機關作成談話筆錄時，當日結束營業，經警察機關押回當場開啟，清
點三台電動玩具收入僅為新台幣一、六○○元，但該派出所調查作談話筆錄以威脅之
口氣要脅原告必須坦承每日營業額為二、○○○元始作成談話筆錄，原告為謀每日糊
口，承租房屋營業，在現實環境之下，在住宅區店內區擺設「智慧型電動玩具」，縣
市政府不得核發執照（指營利事業登記證），不得已之下違規在所經營「雜貨店」附
設三台電動玩具，當場開啟清點合計收入僅為一、六○○元，但該派出所警員威脅最
少要說每日電動玩具收入為二、○○○元，實為升斗市民為日常生活之痛。四、頃原
告就該電動玩具擺設期間每日之營業額究為若干元﹖原告實未保有任何帳載記錄，且
每日營業結束亦無法背在「腦海內」，供作將來被查獲作談話筆錄之依據，況就事實
而言，原告每日晚上十時後再整理關店門，而每天早上開店門營業，苦哈哈之謀生，
苦不堪言，平日亦未就擺設電動玩具之收入每日開啟清點，且在店內大門擺設「電動
玩具」三台，收入亦有限，原告今違反「稅法」規定接受補稅及科處罰鍰，當無怨言
，請依首揭刑事訴訟法規定，准依查扣事證做為被告機關補稅及科處罰鍰之依據。五
、但被告機關及訴願及再訴願決定機關未能依法論事，而在決定書內，大玩文筆遊戲
，遽以駁回原告再訴願訴願復查之請求，實損及原告合法之納稅權益，懇請大院明察
予以撤銷，飭被告機關另為適法之處分等語。
被告答辯意旨略謂︰一、補徵娛樂稅部分：1.按「娛樂稅，就左列娛樂場所、娛樂設
施或娛樂活動所收票價或收費額徵收之：一．．．六撞球場、保齡球館、商爾夫球場
及其他提供娛樂設施供人娛樂者。」「娛樂稅之納稅義務人，為出價娛樂之人。娛樂
稅之代徵人，為娛樂場所、娛樂設施或娛樂活動之提供人或舉辦人。」分別為娛樂稅
法第二條第一項第六款及第三條所明定。2.本件原告未依法辦理娛樂稅登記與代徵報
繳手續，自八十五年二月二十九日至八十五年五月十八日止擅自於台中市○區○○街
二○○號一樓小琪購物中心附設經營電玩，案經台中市警察局第一分局臨時查獲，檢
附談話筆錄、營利事業登記證等影本，移由本處審理結果，依原告之負責人所作談話
筆錄內載每日營業額二、○○○元，核定營業額共計一六○、○○○元，發單補徵娛
樂稅一四、一五九元，教育捐四、二四八元，原告不服，主張其所稱每日營業額二、
○○○元，係包括購物中心及動電玩具之收入云云，申請復查，經本處復查決定以原
告之負責人於八十五年五月十九日在台中市警察局第一分局西區派出所所作談話筆錄
供稱：「從八十五年二月底購入電玩後，開始陳列供不特定之人賭玩，每日營業額大
約有貳仟元左右。」等語，有前開談話筆錄可稽，並未包括購物中心收入在內，其主
張顯係卸責之詞，不足採信為由，駁回其復查之申請。原告不服除仍執前詞外，並訴
稱談話筆錄供稱每營業額日大約有貳仟元左右，係指該商號連同動電玩具每日收入之
營業額，而非僅指動電玩具每日營業額大約有二千元，可由台灣台中地方法院檢察署
八十五年五月二十四日八十五年偵字第九六三五號簡易判決處刑事聲請書內之犯罪事
實欄所載扣得電動賭博機具內之賭資一、六○○元，可資佐證云云，提起訴願及再訴
願，經台灣省政府訴願決定及財政部再訴願決定除仍持與本處相同論見外，並以「賭
資」與「營業額」性質不同，申言之，即不得以「賭資」多寡來決定「營業額」之高
低，所訴核無足採為由，亦遞予維持原處分，茲原告復執前詞，提起行政訴訟，其訴
並無可採。3.又訴稱在派出所調查筆錄遭威脅必須坦承每日營業額乙節，依談話筆錄
（詳附黃色標籤）第三問是否請辯護人及家屬到場答：不必請律師到場，我先生陳
炳輝已在派出所。第十五問妳對本案有無補允意見，答沒有。第十六問以上所說是否
實在答全部實在。及筆錄最末行：右筆錄經被訊問人自閱朗讀後認無訛始簽名捺指紋
。所訴顯為卸責之辭。
二、科處罰鍰部分：1.按「凡經常提供依本法規定應徵收娛樂稅之營業者，於開業、
遷移、改業、變更、改組、合併、轉讓及歇業時，均應於事前向主管稽徵機關辦理登
記及代徵報繳娛樂稅之手續。」、「娛樂稅代徵人每月代徵之稅款，應於次月十日前
填用自動報繳書繳納，但經營方式特殊或營業規模狹小經主管稽徵機關查定課徵者，
由稽徵機關填發繳款書，限於送達後十日內繳納。」及「娛樂稅代徵人不為代徵或短
徵、短報、匿報娛樂稅者，除追繳外，按應納稅額處五倍至十倍罰鍰，並得停止其營
業。」分別為娛樂稅法第七條、第九條第一項、第十四條所明定。2.本件原告未依法
辦理娛樂稅登記與代徵報繳手續，擅自於台中市○區○○街二○○號一樓小琪購物中
心附設經營電玩，案經台中市警察局第一分局臨檢時查獲，移由本處審理結果，原告
未依規定代徵及報繳娛樂稅之違章行為，足堪認定，已如前述，本處乃依查得資料，
核定原告自八十五年二月二十九日至八十五年五月十八日止，營業額共計一六○、○
○○元，除據以核定補徵娛樂稅一四、一五九元，教育捐四、二四八元外，並按應納
稅額科處七倍罰鍰計九九、一○○元，依首揭規定，並無不合。三、結論：基上論結
，原告之訴，顯無理由，請予駁回，以維稅政等語。
    理  由
一、按「娛樂稅，就左列娛樂場所、娛樂設施或娛樂活動所收票價或收費額徵收之：
一、．．．六、撞球場、保齡球館、高爾夫球場及其他提供娛樂設施供人娛樂者。」
「娛樂稅之納稅義務人，為出價娛樂之人。娛樂稅之代徵人，為娛樂場所、娛樂設施
或娛樂活動之提供人或舉辦人。」分別為娛樂稅法第二條第一項第六款及第三條所明
定。又按「凡經常提供依本法規定應徵收娛樂稅之營業者，於開業、遷移、改業、變
更、改組、合併、轉讓及歇業時，均應於事前向主管稽徵機關辦理登記及代徵報繳娛
樂稅之手續。」、「娛樂稅代徵人每月代徵之稅款，應於次月十日前填用自動報繳書
繳納，但經營方式特殊或營業規模狹小經主管稽徵機關查定課徵者，由稽徵機關填發
繳款書，限於送達後十日內繳納。」及「娛樂稅代徵人不為代徵或短徵、短報、匿報
娛樂稅者，除追繳外，按應納稅額處五倍至十倍罰鍰，並得停止其營業。」分別為同
法第七條、第九條第一項、第十四條所明定。二、本件原告未依法辦理娛樂稅登記與
代徵報繳手續，自八十五年二月二十九日至八十五年五月十八日止擅自於台中市○區
○○街二○○號一樓小琪購物中心附設經營電玩，案經台中市警察局第一分局臨檢時
查獲，有檢附談話筆錄、營利事業登記證等影本為證，事證明確，被告依原告所作談
話筆錄內載每日營業額二、○○○元，核定營業額共計一六○、○○○元，發單補徵
娛樂稅一四、一五九元，教育捐四、二四八元，並按應納稅額科處七倍罰鍰計九九、
一○○元（計至百元止）於法尚無不合。原告起訴意旨詳如事實欄所載，略謂被查獲
當場開啟計算動電玩具收入合計僅一、六○○元，其供認每日營業額為二、○○○元
係遭警威脅所致，不應以每日二、○○○元計算收入云云。然查原告於八十五年五月
十九日在台中市警察局第一分局西區派出所所作談話筆錄供稱：「從八十五年二月底
購入電玩後，開始陳列供不特定之人賭玩，每日營業額大約有貳仟元左右。」，並未
言明包括購物中心收入在內，嗣後始改稱談話筆錄供稱每日營業額大約有貳仟元左右
，係指該商號連同動電玩具每日收入之營業額，而非僅指動電玩具每日營業額大約有
二千元，可由台灣台中地方法院檢察署八十五年五月二十四日八十五年度偵字第九六
三五號簡易判決處刑事聲請書內之犯罪事實欄所載扣得電動賭博機具內之賭資一、六
○○元，可資佐證云云。然「賭資」與營業額性質不同，被查獲當時原告仍在營業中
，尚未停止營業，況且原告在營業中有時仍可開啟動電玩具內之錢幣，尚難以被警查
獲時三台動電玩具內賭資僅一、六○○元便逕認原告所供每日營業額約二、○○○元
與事實不符而不可採信。原告上開所供該商號連同動電玩具每日收入之營業額二、○
○○元並非動電玩具每日營業額二、○○○元之詞，核與事實不合，尚不足採信。被
告據以核定原告自八十五年二月二十九日至八十五年五月十八日止共計營業額一六○
、○○○元，補徵娛樂稅一四、一五九元、教育捐四、二四八元，並按應納稅額科處
罰鍰九九、一○○元，於法並無不合，訴願決定及再訴願決定遞予維持原處分尚無違
誤，原告起訴意旨經查無理由，應予駁回。
據上論結，本件原告之訴為無理由，爰依行政訴訟法第二十六條後段，判決如主文。
中    華    民    國     八十九      年      二      月     二十四      日
                    行 政 法 院 第 二 庭
                                審 判 長 評  事      陳  石  獅
                                         評  事      彭  鳳  至
                                         評  事      黃  合  文
                                         評  事      林  茂  權
                                         評  事      王  立  杰
右  正  本  證  明  與  原  本  無  異
                                         法院書記官  蘇  金  全
中    華    民    國     八十九      年      二      月     二十五      日


司法院資訊處製作；財團法人民間司法改革基金會備份。
